【裁判字號】    99,易,3
【裁判日期】    990428
【裁判案由】    傷害
【裁判全文】
臺灣板橋地方法院刑事判決                 99年度易字第3號
公  訴  人  臺灣板橋地方法院檢察署檢察官
被      告  乙○○
上列被告因傷害案件，經檢察官提起公訴（98年度調偵字第2164
號），本院判決如下：
    主  文
乙○○傷害人之身體，處拘役參拾日，如易科罰金，以新臺幣壹
仟元折算壹日。
    事  實
一、乙○○與丙○○為朋友，二人於民國98年1 月28日凌晨1 時
    許，在乙○○位於臺北縣板橋市○○街48巷17號6 樓租屋處
    房間內飲酒（未達精神障礙或其他心智缺陷致不能辨識其行
    為違法或欠缺依其辨識而行為之能力或上開能力有顯著降低
    情事）後，因細故發生爭執，詎乙○○竟基於傷害之犯意，
    徒手拉扯、毆打丙○○，致丙○○受有腦震盪及腦震盪症候
    群、臉部擦傷、手部擦傷、頭部挫傷之傷害。嗣因丙○○報
    警處理，為警循線查悉上情。
二、案經丙○○訴由臺北縣政府警察局板橋分局報請臺灣板橋地
    方法院檢察署檢察官偵查起訴。
    理  由
壹、程序方面：
    本件被告、檢察官於本院準備程式中均未就證據能力提出爭
    執，且迄於言詞辯論終結前，亦未就本院所調查之證據主張
    有刑事訴訟法第159 條第1 項不得為證據之情形，應認均已
    同意得作為本案之證據。從而，下述證據資料縱有屬傳聞證
    據，且不符刑事訴訟法第159 條之1 至之4 之規定者，經本
    院審酌各該證據資料作成時之一切客觀情況，認無不適當之
    情事，依同法第159 條之5 第1 項之規定，均有證據能力，
    合先敘明。
貳、實體方面：
一、訊據被告乙○○固坦承其於前揭時地有與告訴人丙○○發生
    爭執，並徒手拉扯告訴人之手臂無訛，惟矢口否認有傷害之
    犯行，辯稱：伊僅有與告訴人互為拉扯，不清楚告訴人於拉
    扯過程中有無撞到牆壁或其他東西，又告訴人於離開現場之
    際，亦無呈現任何異狀，故告訴人臉部及頭部之傷勢應與伊
    無關云云。然查：
（一）上開犯罪事實，業經證人即告訴人丙○○於偵查中具結指
      證明確（見偵卷第34頁），且有告訴人提出之馬偕紀念醫
      院（台北院區）甲種診斷證明書影本1 紙在卷可證（見偵
      卷第10頁）。查證人丙○○係被告之朋友，於凌晨時分仍
      在被告之上址租屋處房間內與被告飲酒，雙方顯有相當之
      交情，倘非確有與被告爆發肢突衝突，致受傷害，衡情絕
      無甘冒誣告及偽證罪責，自己製造傷勢、再設詞陷害被告
      之理。而依上揭診斷證明書所示，告訴人於事發當日即98
      年1 月28日立即至醫院急診接受治療，嗣於98年1 月30日
      、同年2 月4 日門診追蹤治療，經診斷結果，確實受有腦
      震盪及腦震盪症候群、臉部擦傷、手部擦傷、頭部挫傷之
      傷勢。另參以證人即被告當時之室友甲○○於本院審理時
      所證：被告跟另一位女生（指告訴人）在房間爭吵的過程
      我沒有看到，我後來走出我的房間，敲被告房門，請她們
      不要吵，後來被告的房門有打開，我沒看到是誰打開的，
      門打開後，我看到被告跟那位女生都躺在地上，感覺好像
      是兩個人在地上扭打（見本院卷第39頁），顯見被告與告
      訴人當時確有發生肢體衝突，導致二人雙雙倒地，且於倒
      地後仍彼此糾纏拉扯至灼。再觀諸被告於本院審理時所供
      ：當時與告訴人發生衝突，我下巴有瘀血，手也有抓傷，
      我的眼鏡也破掉了，因為告訴人有抓我的頭髮，我的下巴
      是撞到，撞到什麼東西我不知道，手傷也是告訴人抓的…
      我們兩個人是互相拉扯，講實在是互毆等語，（見本院卷
      第41頁反面，第42頁），更可見當時肢體衝突相當激烈。
      值此情境，告訴人於衝突過程中，因遭受被告之徒手攻擊
      並相互拉扯，其頭部、臉部或肢體因與被告接觸或碰撞地
      面及其他硬物，致受有上揭傷勢，洵與一般經驗法則無違
      。凡此種種，足以佐證告訴人之指訴並非子虛，而值採信
      。
（二）至於證人甲○○雖有證述：我並沒有看到有人受傷，後來
      那個女的（指告訴人）是好好的離開云云（見本院卷第39
      頁反面）。惟甲○○嗣進一步證稱：我所謂的沒有人受傷
      ，就是沒有人流血，外表感覺不出有人受傷，如果只是小
      傷我可能注意不到…（問：有無觀察告訴人的臉有什麼傷
      勢？）我沒有注意看，我看她的臉沒有流血或明顯傷勢，
      但如果是小傷我可能沒有注意到等語（見本院卷第39頁反
      面、第41頁），堪認甲○○已自承其當時確實未仔細觀察
      告訴人究有無受傷。衡以本案係於凌晨時分發生，甲○○
      當時原在隔壁房間，因突然遭受被告與告訴人爭執聲之干
      擾，始生氣出面勸止，並非自始目睹二人爭執之全部過程
      ，其當場又未仔細觀察告訴人之臉部、身體情況，且告訴
      人所受腦震盪及腦震盪症候群之傷勢，本非立即發生，亦
      非顯而易見，洵難僅憑甲○○未於第一時間察覺告訴人所
      受傷勢，即遽謂告訴人之指訴不可採。
（三）綜上所述，足認被告確有傷害告訴人之犯行。被告空言辯
      認，無非事後卸責之詞，尚難採憑。本案事證明確，被告
      犯行洵堪認定，應依法論科。
二、核被告所為，係犯刑法第277 條第1 項之傷害罪。爰審酌被
    告係因酒後細故一時為本案犯行之犯罪動機、其與告訴人之
    關係、犯罪之手段、告訴人所受傷害程度、犯後未能坦承犯
    行、且未與告訴人成立和解等一切情狀，量處如主文所示之
    刑，並諭知如易科罰金之折算標準，以示懲儆。
據上論斷，應依刑事訴訟法第299 條第1 項前段，刑法第277 條
第1 項、第41條第1 項前段，刑法施行法第1 條之1 第1 項、第
2 項前段，判決如主文。
本案經檢察官黃明絹到庭執行職務。
中    華    民    國    99    年    4     月    28    日
                  刑事第八庭    法  官  朱嘉川
以上正本證明與原本無異。
如不服本判決應於收受送達後10日內向本院提出上訴書狀，並應
敘述具體理由；其未敘述上訴理由者，應於上訴期間屆滿後20日
內向本院補提理由書（均須按他造當事人之人數附繕本）「切勿
逕送上級法院」。
                                書記官  陳聖儒
中    華    民    國    99    年    4     月    28    日
附錄本案論罪科刑法條全文
中華民國刑法第277條：
傷害人之身體或健康者，處3 年以下有期徒刑、拘役或1 千元以
下罰金。
犯前項之罪因而致人於死者，處無期徒刑或7 年以上有期徒刑；
致重傷者，處3 年以上10年以下有期徒刑。

司法院資訊處製作；財團法人民間司法改革基金會備份。
